【裁判字號】    97,交聲更,48
【裁判日期】    971225
【裁判案由】    違反道路交通管理處罰條例聲明異議
【裁判全文】
臺灣臺北地方法院交通事件裁定        97年度交聲更字第48號
原處分機關  交通部公路總局臺北區監理所板橋監理站
受處分人    乙○○
上列受處分人因違反道路交通管理處罰條例案件，對於台北市交
通事件裁決所97年7月7日所為之處分（原處分案號：板監裁字裁
41-C00000000號），聲明異議，經本院於97年8月1日以97年度交
聲字第1723號裁定後，受處分人提起抗告，經台灣高等法院於97
年9月30日以97年度交抗字第1088號裁定撤銷原裁定發回本院，
本院更為裁定如下：
    主  文
原處分撤銷。
乙○○不罰。
    理  由
一、本件原處分意旨略以：本件異議人即受處分人乙○○於97年
    6月15日20時30分許，騎乘737-AAP號重型機車，行經臺北縣
    中和市○○路、安樂路口，經臺北縣政府警察局中和分局（
    下稱原舉發機關）員警以受處分人有「改裝排氣管製造噪音
    」違規當場舉發，嗣受處分人於到案日期前提出申訴，原處
    分機關函請舉發機關調查結果，仍認受處分人有上開之違規
    行為，原處分機關乃依道路交通管理處罰條例第43條第1項
    第3款、第5項、第63條第1項第3款及違反道路交通管理事件
    統一裁罰基準表之規定，於97年7月7日以板監裁字裁41-C00
    000000號裁決書裁處受處分人罰鍰6,000元，並記違規點數3
    點，施以道路交通安全講習。
二、異議人異議意旨略以：上述車輛安裝之排氣管為原廠認證之
    裝備，係屬合法進口之產品，雖非原廠進口時之原廠裝備，
    但伊並未拆除消音器造成噪音，絕無製造噪音之事實，依交
    通部90年10月25日 (90)交路字第011338號函，舉發排氣管
    需有儀器檢測，員警不能憑臆測舉發，且是否產生噪音，應
    由環保機關檢測後才能裁處等語。
三、經查：
  (一)「汽車駕駛人駕駛汽車有下列情形之一者，處新臺幣六千元
    以上二萬四千元以下罰鍰，並當場禁止其駕駛：三、拆除消
    音器或以其他方式製造噪音。」道路交通管理處罰條例第43
    條第1項第3款，固定有明文。惟依據交通部90年10月25日交
    路90字第011338號函所載：「查違反道路交通管理事件統一
    裁罰標準及處理細則第12條規定有舉發違反道路交通管理事
    件，應就其違反行為簡要明確記載於通知單違規事實欄內，
    故舉發違反道路交通管理事件，員警應在其能明確認定違規
    事實後，方予以舉發，而非憑憶測舉發，本案汽機車排氣管
    、消音器不全或損壞者，由員警在違規現場予以認定處理，
    應無窒礙，故本部90年5月9日交路90字第004829號函90 年4
    月30日『研商車輛變更檢驗相關事宜』會議，方有紀錄七研
    商結論(二)共識，即有該等情事之違規，由員警依道路交通管
    理處罰條例第16條第1項規定處罰，但對於經換（改）裝或
    增、減、變更原有規格所產生噪音者等，非有儀器設備無法
    認定，當於經環保機關檢測後，方得依噪音管制法相關規定
    裁處。故本案請貴局協調貴府警察局，爾後對於汽機車排氣
    管之舉發，請其以違規事實明確者（如排氣管、消音器不全
    或損壞等），列為稽查取締之重點，依上開條例規定舉發處
    罰。對於疑似有違反噪音管制法相關規定者，其處理權責在
    於環保機關，相關執法問題宜請協商貴府環保局主政研處。
    」故如欲認定有無道路交通管理處罰條例第43條第1項第3款
    所謂「製造噪音」之事實，應以儀器檢測，不得以取締員警
    個人主觀認知判斷。
  (二)受處分人乙○○於97年6月5日20時30分許，騎乘車牌號碼
    737-AAP號重型機車，行經臺北縣中和市○○路、安樂路口
    時，有改裝排氣管製造噪音之事實，迭據當場舉發員警即證
    人甲○○於本院審理時到庭證述屬實。惟依卷附之台北縣政
    府警察局舉發違反道路交通理事件通知單之違規事實欄，僅
    記載「改裝排氣管製造噪音」（見本院交聲字第1723號卷第
    6 頁），且臺北縣政府警察局中和分局於97年7月23日以北
    縣警中申字第0970041198函覆抗告人申訴案有載明「三、依
    臺北縣政府警察局97年3月19日北縣警交字第0970028499號
    函示：對於變更原有規格所產生噪音者，非經有儀器設備無
    法認定，本案並無具體事證，證明該車製造噪音‧‧」，有
    臺北縣政府警局察局中和分局於97年7月23日以北縣警中申
    字第0970041198函附卷可稽（見臺灣高等法院97年交抗字第
    1088號卷第7頁），可知本件舉發並無經儀器檢測之噪音數
    值佐證。又依證人即本件取締員警甲○○向本院所證：「（
    你覺得很大聲，是多大聲，你有當場用儀器檢測嗎？）我沒
    有用儀器檢測，但是就是真的非常大聲，跟路上其他機車他
    真的特別大聲。」、「（交通部有函示這種情形要用儀器檢
    測，你為什麼不當場或事後用儀器測量他的噪音量？）因為
    我去年剛畢業，對這點有疏忽。回去之後有跟學長討論，學
    長有說要用儀器檢測。」等語。是受處分人所辯舉發排氣管
    需有儀器檢測，員警不能憑臆測舉發，且是否產生噪音，應
    由環保機關檢測後才能裁處等語，應為事實。
四、綜上所述，本件舉發單位即台北縣政府警察局中和分局對受
    處分人之上開違規事實，未依交通部函示以儀器檢測噪音量
    ，受處分人辯稱舉發排氣管需有儀器檢測，員警不能憑臆測
    舉發，應為可採。原處分機關疏未詳察本件舉發程序有上開
    瑕疵，於97年7月7日仍以受處分人有本件違規事實及未到案
    為由，依道路交通管理處罰條例第43條第1項第3款規定裁處
    罰鍰新台幣6000元，並記違規點數3點，即有未合。從而，
    本件受處分人之異議為有理由，自應由本院將原處分機關上
    開處分撤銷，改諭知受處分人不罰，以資適法。
據上論斷，依道路交通案件處理辦法第20條前段，裁定如主文。
中    華    民    國    97    年    12    月    25    日
                              交通法庭法  官  孫惠琳
以上正本證明與原本無異
如不服本裁定應於送達後5日內向本院提出抗告狀
                                      書記官  郭錦賢
中    華    民    國    97    年    12    月    29    日


司法院資訊處製作；財團法人民間司法改革基金會備份。
